【裁判字號】    92,聲,217
【裁判日期】    920221
【裁判案由】    
【裁判全文】
臺灣高雄地方法院民事裁定                          九十二年度聲字第二一七號
    聲  請  人  惠普企業股份有限公司
    法定代理人  甲○○
    相  對  人  安水利工程企業股份有限公司
                            設.
    法定代理人  乙○○○    住.
右當事人間聲請返還擔保金事件，本院裁定如左：
    主      文
聲請駁回。
聲請程序費用由聲請人負擔。
    理      由
一、聲請意旨略以：聲請人前依鈞院民國九十年度全字第八三七七號假扣押裁定，向
    台灣桃園地方法院（下稱桃園地院）提存新台幣（下同）十一萬七千元供擔保後
    （提存案號為九十一年度存字第一０一號），向桃園地院聲請假扣押執行相對人
    之財產。嗣聲請人以相對人為被告，向鈞院簡易庭提起給付貨款訴訟，並獲判決
    相對人應給付聲請人二十五萬二千八百十四元確定在案。惟因鈞院判決確定金額
    不及假扣押供擔保債權額，聲請人於聲請撤銷假扣押裁定確定後，乃依據民事訴
    訟法第一百零四條第一項第二款之規定，向受擔保利益人即相對人發催告函，催
    告相對人就擔保金行使權利，而相對人於收受催告函後逾二十日，迄未提出損害
    賠償訴訟。綜上，爰聲請鈞院裁定返還擔保金等語，並提出提存書、民事簡易判
    決暨確定證明、撤銷假扣押裁定暨確定證明書（以上均影本）、催告信函及退回
    信封各一件為證。
二、按返還擔保金，依民事訴訟法第一百零六條準用第一百零四條第一項第二款之規
    定，須符合：應供擔保之原因消滅或訴訟終結後供擔保人證明已定二十日以上之
    期間催告受擔保利益人行使權利而未行使之要件，法院始得裁定返還擔保金。聲
    請人主張供擔保假扣押、訴訟終結及催告相對人行使擔保物權利等情，固據提出
    提存書、民事簡易判決、催告存證信函及回執等文件為證。次按，對於法人之送
    達，因其在民事訴訟程序，係適用關於法定代理之規定，則參酌民事訴訟法第一
    百二十七條第一項規範意旨，自應向其代表人為之。又對於法人代表人合法之送
    達，固可發生送達法人之效力。惟代表人收受送達，既非關其個人權益，而係代
    為或代受法人收受送達之意思，則有關對於法人代表人之送達，自應載明法定代
    理之意旨。倘係對於代表人個人所為之送達，既未表明法定代理之意旨，即無從
    使代表人認知其收受之送達，係以法人法定代理人身分為之，依法自不應使其發
    生送達法人之效力。從而，本件供擔保利益人既係相對人，則有關催告相對人行
    使擔保金權利之意思表示，參酌上開說明，自載明法定代理意旨，向相對人法定
    代理人為之。經查，本件聲請人催告相對人行使權利之存證信函，經向相對人營
    業處所高雄市三民區○○○路七三號三樓之一其送達之結果，因相對人遷移不明
    ，致遭郵政機關退回乙節，有聲請人提出送達退回信封及回執在卷可稽，堪可認
    定。顯見聲請人催告相對人行使權利之存證信函，並未合法達相對人。次查，聲
    請人另將催告存證信函送達法定代理人乙○○○乙節，固亦有聲請人提出送達掛
    號回執一件在卷可稽。惟依聲請人提出之掛號回執參酌以觀，其上記載收件人係
    「乙○○○」，既未同時載明相對人名稱，亦未記載法定代理意旨，揆諸上開說
    明，即難認聲請人向乙○○○所為催告之送達，已生合法送達相對人之效力。況
    聲請人於催告存證信函上記載收件人稱謂時，其中法定代理人乙○○○，係載於
    副本收件人項下，亦不足以使乙○○○得悉其收受聲請人送達之存證信函，即係
    供作催告相對人行使擔保權利之意思表示，益徵聲請人向法定代理人乙○○○所
    為催告之送達，並不能發生合法送達相對人之效力。綜上所述，本件聲請人既無
    從證明催告相對人就擔保物行使權利之意思表示，業已合法送達相對人，則上揭
    法條所謂「定二十日以上之期間催告受擔保利益人行使權利」之要件，即不能被
    滿足，是聲請人主張之催告期間自無從起算，而相對人亦無逾期未行使擔保權利
    之情事可言。從而，聲請人以上揭事由，聲請返還擔保金，即屬於法不合，應予
    駁回。
三、依民事訴訟法第九十五條、第七十八條，裁定如主文。
中      華      民      國    九十二    年      二      月      二十一  日
                              臺灣高雄地方法院民事第二庭
~B法      官  李昭彥
右正本證明與原本無異。
如不服本裁定應於送達後十日內向本院提出抗告狀。
中      華      民      國    九十二    年      二      月     二十一   日
~B法院書記官  鄭翠蘭


司法院資訊處製作；財團法人民間司法改革基金會備份。
